【裁判字號】    99,事聲,55
【裁判日期】    990713
【裁判案由】    聲明異議
【裁判全文】
臺灣嘉義地方法院民事裁定  99年度事聲字第55號
異  議  人  台灣洋菜工業股份有限公司
法定代理人  丙○○
異  議  人  順發鑫貿易有限公司
法定代理人  丁○○○
相  對  人  兆豐資產管理股份有限公司
法定代理人  甲○○
代  理  人  乙○○
訴訟代理人  李銘洲律師
上列當事人間因給付借款強制執行事件，異議人對於本院司法事
務官中華民國99年6 月1 日97年度執字第21145 號民事裁定提出
異議，本院裁定如下：
    主  文
原裁定關於後開第二項部分廢棄。
本院九十七年度執字第二一一四五號給付借款強制執行事件民國
九十九年一月九日嘉院貴九七執日字第二一一四五號除去租賃權
執行命令關於暫編000000000、000000000、
000000000、000000000等建號部分應予撤銷
。
其餘異議駁回。
    理  由
一、本件異議意旨略以：本件執行標的暫編00000-000 、00000-
    000 、00000-000 、00000-000 、00000-000 等建號建物均
    為未保存登記建物，且在本件抵押權設定前即已存在，並非
    於抵押權設定後始興建，又各該建物均屬獨立建物，其上並
    無設定抵押權，自不能除去其上抵押權。本院99年1 月9 日
    執行命令命將各該建物之租賃權除去，顯有違誤，應予撤銷
    ，異議人就此執行命令聲明異議，本院司法事務官竟駁回異
    議，其處分自有違誤，為此提出異議等語。
二、按「土地所有人於設定抵押權後，在抵押之土地上營造建築
    物者，抵押權人於必要時，得於強制執行程序中聲請法院將
    其建築物與土地併付拍賣。但對於建築物之價金，無優先受
    清償之權。前項規定，於第八百六十六條第二項及第三項之
    情形，如抵押之不動產上，有該權利人或經其同意使用之人
    之建築物者，準用之。」、「不動產所有人於設定抵押權後
    ，於同一不動產上，得設定地上權或以其他使用收益為目的
    之物權，或成立租賃關係。但其抵押權不因此而受影響。前
    項情形，抵押權人實行抵押權受影響者，法院得除去該權利
    或終止該租賃關係後拍賣之。」民法第877 條、第866 條第
    1 項、第2 項定有明文。故土地所有人於設定抵押權後，於
    抵押之土地上營造建築物，並將該建築物出租於第三人，致
    影響抵押權者，抵押權人自得聲請法院處去該建築物之租賃
    權，依無租賃狀態將該建築物與土地併付拍賣（最高法院86
    年台抗字第588 號判例意旨參照）。準此，土地所有人於設
    定抵押權前，已於抵押之土地上營造建築物，抵押權人於實
    行抵押權時，自不得於強制執行程序中聲請法院將其建築物
    與土地併付拍賣，於該建築物出租於第三人時，更無從聲請
    法院除去或終止該租賃關係。
三、經查本件執行標的暫編00000-000 、00000-000 、00000 -
    000、00000-000 、00000-000 等建號建物均非本件抵押權
    之標的，且均有獨立出路口與外界相通，於構造上及使用上
    已具有獨立性，為獨立之不動產，非本件抵押權效力所及，
    合先敘明。本件異議人主張前開不動產均於本件抵押權設定
    前已經存在，非抵押權設定後始營造乙節，經核相對人提出
    （於本院民事執行處）本於64年12月間、72年9 月4 日、79
    年12月6 日航空攝影繪製之臺灣地區像片基本圖（下稱航照
    圖）並以紅色筆為標示（4 處），而該標示所載係建築物乙
    節，為相對人於本院調查時所自承（見本院99年7 月5日 訊
    問筆錄）。相對人雖主張前開標示建物係已辦理保存登記之
    建物等語，惟經本院核對各該航照圖上之前開標示建物所載
    位置，與本件囑託嘉義縣朴子地政事務所於97年12月9 日製
    作之建物測量成果圖所示暫編00000-000 、00000-000 、
    00000 -000 、00000-000等建號建物所在位置相當，足認各
    該建物至遲在64年12月間已經存在，而本件抵押權係於80年
    11月26日設定，應認前開建物係於本件抵押權設定前所營造
    ，依前項說明，抵押權人實行抵押權時，不得聲請法院除去
    或終止各該建築物上成立之租賃關係。是本件司法事務官於
    99年1 月9日 以嘉院貴97執日字第21145 號執行命令除去前
    開建築物（即暫編00000-000 、00000-000 、00000 -000、
    00000-000 等建號建物）上之租賃權，即有違誤，異議人對
    於前開執行命令關於除去暫編00000-000 、00000-000 、
    00000 -000、00000-000 等建號建物上之租賃權部分聲明異
    議，應屬有據，本院司法事務官認定異議人該部分異議無理
    由而駁回異議人之聲請，尚有未洽，應由本院將該部分裁定
    廢棄，並將前開執行命令關於除去暫編00000-000 、00000
    -000、00000 -000、00000-000 等建號建物上之租賃權部分
    撤銷。至暫編00000-000 建號建物部分，於前開航照圖內並
    未發現有該建築物之存在，異議人雖提出陳克昌於99年3 月
    23日所立證明書為據。惟該證明書僅陳明異議人台灣洋菜工
    業股份有限公司廠區內有未保存登記建物多棟，確於民國80
    年以前即已存在云云，並未指出各該未保存登記之建物為何
    及其位置，已難據該證明書認定系爭00000-000 建號建物於
    抵押權設定前已經存在；況且陳克昌亦為本件執行債務人，
    其與異議人台灣洋菜公業股份有限公司法定代理人丙○○又
    為父子關係，有戶籍資料在卷可按，準此足認陳克昌與本件
    執行有密切利害關係，其所陳報有利於異議人之事項可信度
    自低，亦難遽以其所立證明認定系爭00000-000 建號建物於
    抵押權設定前已經存在，此外，異議人均未提出其他證據供
    本院斟酌，本院自無從認定系爭0000-000號建物於本件抵押
    權設定前已經存在，是本院司法事務官以前開執行命令除去
    該建物上之租賃權，於法即無不合，原裁定駁回異議人關於
    該部分之異議聲明，自屬有據。異議人猶執前詞指摘本院司
    法事務官關於該部分之裁定為不當，求予廢棄，為無理由，
    應予駁回。
中    華    民    國    99    年    7     月    13    日
                  民事第一庭  法  官  林望民
以上正本係照原本作成
如對本裁定抗告，須於裁定送達後10日內向本院提出抗告狀，並
繳納抗告費新臺幣1,000元
中    華    民    國    99    年    7     月    13    日
                              書記官  吳明蓉

司法院資訊處製作；財團法人民間司法改革基金會備份。
